【裁判字號】    88,自,6
【裁判日期】    890317
【裁判案由】    偽造文書
【裁判全文】
臺灣宜蘭地方法院刑事判決                              八十八年度自字第六號
    自  訴  人  乙○○
    自訴代理人  黃憲男律師
    被      告  甲○○
右列被告因偽造文書案件，經自訴人提起自訴，本院判決如左：
    主  文
甲○○無罪。
    事  實
一、自訴意旨略以：（一）被告甲○○任職宜蘭縣政府，承辦羅東鎮都市計劃業務，
    為依法令從事公務之人員。其明知羅東都市計劃「公三」用地經宜蘭縣政府六十
    四年六月一日宜府建都字第二九四七九號公告「將該用地自建築線起（省道路邊
    ）向東三十公尺深度變更為住宅區」，卻出於概括犯意，連續在宜蘭縣政府七十
    八年四月十八日七八府建都字第二九一０二號函、七十九年二月七日行政訴訟書
    答辯書為不實記載稱「將『公三』用地面臨中正南路（計劃寬度一０．八公尺）
    三十公尺深度內之公園用地變更為住宅區」、「本案被告機關以民國六十四年公
    告實施之都市○○路寬一０．八公尺為道路境界線，向東延伸三十公尺變更為住
    宅區」，並以之回覆自訴人或遞交行政法院，致自訴人自「公三用地」已經合法
    變更為「自宅區用地」之羅東鎮○○段一二八０之一、一三０五之一、一三０六
    之一號等三筆土地仍被視為「公三用地」，並徵收確定，足生損害於自訴人之權
    益。（二）被告明知羅東鎮○○○路兩側門牌號碼一至一二三號建物，於六十四
    年第一次公共設施通盤檢討前後，宜蘭縣政府均指示以台九省道二十公尺境界線
    為建築線，卻故意於宜蘭縣政府七十九年四月二十六日七九府建都字第三二０四
    九號函中載為「於民國七十二年通盤檢討公布前均以一０．八公尺寬度境界線為
    建築線」，並用以回覆自訴人，足生損害於自訴人前開三筆土地之權益。（三）
    被告明知宜蘭縣政府六十四年六月一日宜府建都字第二九四七九號檔案內，有宜
    蘭縣政府第一次通盤檢討之公告抄本，詎卻於自訴人七十九年二月二十三日申請
    核發時，於七十九年十月二日七九府建都字第八三七三號函中為不實記載稱「本
    案經查閱檔案僅有公告稿及省府函並無其他資料」，拒絕自訴人之申請，足生損
    害於自訴人之權益。
二、經查：
（一）被告承辦之七十八年四月十八日七八府建都字第二九一０二號函，係函覆自訴
      人向宜蘭縣政府申請更正羅東都市計畫「公三」用地（屬南昌段一二八０地號
      等處）為住宅區礙難照准一事。被告依據六十四年都市計畫公告圖上所示中正
      南路計畫寬度一０．八公尺為據，函覆自訴人有關六十四年公告將「公三」用
      地，以中正南路三十公尺深度內之公園用地變更為住宅區，係依據中正南路路
      寬一０．八公尺之境界線起算三十公尺為範圍，而函覆被告請求更正住宅區範
      圍一節，礙難照准，有六十四年都市計畫公告圖在卷為憑，被告所承辦之上開
      公文，不准自訴人之申請，並非毫無依據，更無捏造不實之情事，自訴人如不
      同意函覆之結果，應循行政爭訟程序爭執，尚非可遽認承辦之公務員係明知為
      不實之事項，而為登載，且該函自訴人已循行政爭訟程序爭執，業經行政法院
      駁回自訴人之請求確定，有行政法院七十九年度判字第四二九號行政法院判決
      在卷為憑，益證被告所承辦之上開函示，正確無誤；又該公文書係以宜蘭縣政
      府名義所發，被告僅是基層承辦人，尚需經其長官審核認可，始可發文，該函
      亦非被告所登載之公文書，核與刑法第二百十三條規定公務員明知為不實之事
      項，而登載於職務上所掌之公文書之要件，亦有未合。
（二）被告於七十九年二月七日撰寫行政訴訟書答辯書記載「本案被告機關以民國六
      十四年公告實施之都市○○路寬一０．八公尺為道路境界線，向東延伸三十公
      尺變更為住宅區」等語，係代理被告機關即宜蘭縣政府在上開行政法院七十九
      年判字第四二九號行政訴訟中，依法提出之答辯狀，其內容法院可採信，可不
      採信，完全不涉及
      取捨，但尚無之勝敗，惟尚無登載不實可言，但是否可採，
      係由行政法院決定，審判核這是被告一方在訴訟中之權限，是否訴訟代理人，
      依法行使行使對於其申請案，遭宜蘭縣政府非不准自訴人向宜蘭被告寬承已虞
      此此之區○○○道路刑法第二百十三條係以公務員明知為不實之事項，而登載
      於職務上所掌之公文書，足以生損害於公眾或他人者，始足成立。自訴人被告
      八年四月十八日七八府建都字第二
九
    一０二號函據上論斷，應依刑事訴訟法第二百九
十九條第一項前
    段、刑法五十六條、第二百十六條、第二百十四條、第六十二條前段、第四十一
    條、第七十四條第一款，罰金罰鍰提高標準條例第一條前段、第二條，判決如主
    文。
本案經檢察官  到庭執行職務。
中    華    民    國      八十      年              月                日
                                臺灣宜蘭地方法院刑事第  庭
                                    法  官
右正本證明與原本無異
如不服本判決應於送達後十日內向本院提出上訴狀
                                    書記官
中    華    民    國      八十      年              月                日
附錄本案論罪法條全文
刑事訴訟法第二百十四條
刑事訴訟法第二百十六條


司法院資訊處製作；財團法人民間司法改革基金會備份。
